【裁判字號】    90,簡上,98
【裁判日期】    900801
【裁判案由】    給付票款
【裁判全文】
臺灣板橋地方法院民事判決  九十年度簡上字九八號
    上  訴  人  乙○○
    被  上訴人  丙○○
    訴訟代理人  甲○○
右當事人間請求給付票款事件，上訴人對於中華民國八十九年十二月五日本院板橋簡
易庭八十九年度板簡字第一九○九號第一審判決提起上訴，本院判決如左：
    主      文
上訴駁回。
第二審訴訟費用由上訴人負擔。
    事      實
甲、上訴人方面：
一、聲明：求為判決：(一)原判決廢棄。(二)駁回被上訴人在第一審簡易之訴。
二、陳述：除與原判決記載相同者，茲引用之外，補稱：
    (一)原審判決之理由以：「證人李文學既謂其與姚元凱並非熟識，且姚元凱欲自己
      要與被告協商，則何必透過證人邀被告出面，並自暴其偽造有價證券之犯行？
      再者姚元凱為何於事隔一年餘後，突然在本院第二次言詞辯論期日前夕，透過
      不認識之李文學邀被告出面協商，如此巧合，實值可疑，況被告亦謂：姚元凱
      是在一年前找伊談等語，核與證詞不符，再再足見證人所述為附和被告之詞，
      不足採信。」為由，判決上訴人敗訴，惟原審並未詳加查證證人證言之真實程
      度而遽為否定，上訴人尚難甘服。
    (二)系爭支票上之印章固為上訴人所有，但系爭支票應為訴外人姚元凱偷竊後自行
      簽發，上訴人雖曾至警察局報案，然警員表示上訴人僅知道姚元凱之名字，如
      此無法備案，且姚元凱曾透過朋友請求上訴人不要追究此事，上訴人才未提起
      刑事告訴。兩造間既無債權債務關係，上訴人自無須負票據責任。
三、證據：除援用第一審所提證據外，別無其他證據提出。
乙、被上訴人方面：
一、聲明：求為判決：如主文第一項所示。
二、陳述：除與原判決記載相同者，茲引用之外，補稱：
    (一)系爭支票上之印章既為上訴人所有，上訴人自應負發票人之票據責任。況上訴
      人雖主張系爭支票被訴外人姚元凱偷竊後偽造簽發，然上訴人既未對姚元凱提
      起刑事告訴，又未向銀行辦理掛失或向警局備案，均有違常情。
    理      由
一、本件被上訴人起訴主張執有被上訴人簽發，發票日為民國八十八年七月五日，以
    台灣中小企業銀行土城分行為付款人，票面金額為新台幣（下同）三十七萬元之
    支票一紙，詎於八十八年七月六日向付款人為付款之提示竟遭退票，爰本於票據
    之法律關係，求為命上訴人給付三十七萬元及自八十八年七月六日起至清償日止
    按年息百分之六計算之利息之判決。上訴人則以系爭支票係訴外人姚元凱於八十
    八年六月底自其車內竊取，並偽造簽發交付予被上訴人，且兩造間並無債權債務
    關係，自無須負票據責任等語，資為抗辯。
二、被上訴人主張其執有被上訴人簽發，發票日為八十八年七月五日，以台灣中小企
    業銀行土城分行為付款人，票面金額為三十七萬元之支票一紙，詎於八十八年七
    月六日向付款人為付款之提示竟遭退票之事實，業據提出支票影本及退票理由單
    影本各一紙為證，且上訴人並不爭執系爭支票發票人欄上印章之真正，是堪信為
    真。
三、按當事人就有利於己之事實，就其事實有舉證之責任，民事訴訟法第二百七十七
    條前段定有明文；且支票以自己使用為常態，被人盜用為變態，主張此一變態事
    實之人，自應就此支票被盜用之事實負舉證責任。又支票為無因證券及流通證券
    ，執票人與發票人間未必有直接債權債務關係，凡在票據上簽名者，即應依票上
    所載文意負責；另執票人善意取得已具備本法規定應記載事項之票據者，得依票
    據文義行使權利；票據債務人不得以票據原係欠缺應記載事項為理由，對於執票
    人主張票據無效，票據法第五條第一項、第十一條第二項復分別有明定。本件上
    訴人雖以系爭支票係訴外人姚元凱於八十八年六月底自上訴人車內所竊取，並偽
    造簽發交付予被上訴人等情置辯，然查：上訴人雖於原審舉證人李文學證稱：「
    我跟姚元凱不是很熟只見過幾次面，我朋友昨天帶姚元凱到我家。姚元凱說他開
    了乙○○的票去付工程款，姚元凱說是他偷開的，他希望我找乙○○出來協商，
    我就（約）乙○○出來，讓他們自己談，結果我不清楚。」等語，惟證人既言其
    與姚元凱並非熟識，則何以姚元凱欲透過證人李文學邀上訴人出面，並自暴偽造
    有價證券之犯行？此與民間一般解決糾葛，係透過雙方均熟識且能信任之人，以
    期居間折衝之社會常情，實有不合；且茍姚元凱確有盜用上訴人支票之情事，何
    以在事隔一年餘後，始突然在原審第二次言詞辯論期日前夕出面解決，其時間上
    之巧合，亦顯可疑；再衡諸證人李文學所言，與被告於原審中所稱：「姚元凱找
    我談是去年度（即八十八年），他說票是拿去付工程款，他會自己解決，要我不
    要告他。」之情，並不相符，再對照上訴人於本院最後一次準備程序期日自陳：
    「系爭支票上的字跡並非我寫的。但我沒有證人能夠證明票是姚元凱拿的。其他
    的人都是間接聽我說的，．．．。」、「當初的情況，是否為姚元凱偷的，我也
    不知道，我是認為那個時間只有姚元凱可能拿走，而且後面的背書是姚元凱簽的
    ，才猜測是姚元凱偷的。」等語，亦顯矛盾，足認證人李文學於原審之證詞，有
    上述諸多矛盾瑕疵之處，其證詞不足採為判決之基礎。上訴人對於此等有利於己
    之事實，復未能再舉證以實其說，且上訴人亦無法確定系爭支票究竟是否為姚元
    凱所竊盜簽發，是其空言抗辯，自難採信。
三、綜上所述，上訴人既無法證明該支票係他人所偽造，又無其他法定可對抗執票人
    之事由，揆諸首揭說明，縱兩造間無債權債務關係，上訴人仍應依票據上所載文
    義負發票人之責。從而被上訴人本於票據之法律關係，請求上訴人給付三十七萬
    元及自八十八年七月六日起至清償日止，按年息百分之六計算之利息，為有理由
    ，應予准許。原審判命上訴人如數給付，並依職權為假執行之宣告，於法並無不
    合。上訴意旨指摘原判決不當，求予廢棄，為無理由，應駁回其上訴。
四、上訴人雖另陳明如受不利判決，願供擔保請准免為假執行之宣告，然本件上訴利
    益之金額未逾民事訴訟法第四百六十六條所定之一百萬元，為不得上訴第三審之
    簡易案件，經本院為此判決後即告確定，不生假執行宣告之問題，自亦無從依上
    訴人之聲請命供擔保准免為假執行之宣告，附此敘明。
四、據上論結，本件上訴為無理由，依民事訴訟法第四百三十六條之一第三項、第四
    百四十九條第一項、第七十八條，判決如主文。
中      華      民      國    九十    年      八      月      一      日
                                  臺灣板橋地方法院民事第一庭
~B審判長法      官  許瑞助
~B      法      官  許瑞東
~B      法      官  劉元斐
右正本證明與原本無異
本判決不得上訴
中      華      民      國    九十    年      八      月      一      日
~B      法院書記官  洪惠玲


司法院資訊處製作；財團法人民間司法改革基金會備份。
